【裁判字號】    90,交易,138
【裁判日期】    900706
【裁判案由】    公共危險
【裁判全文】
臺灣臺南地方法院刑事判決                          九十年度交易字第一三八號
    公  訴  人  臺灣台南地方法院檢察署檢察官
    被      告  甲○○
右列被告因公共危險案件，經檢察官聲請簡易判決處刑（九十年度偵字第一七四八號
），本院簡易庭認為不宜，移由本院普通庭審理，本院判決如左：
    主  文
甲○○服用酒類，不能安全駕駛動力交通工具而駕駛，處拘役貳拾日，如易科罰金，
以參佰元折算壹日。
    事  實
一、甲○○於民國九十年一月二十一日晚間八時許，在台南縣新市與友人飲用維士比
    後，業已達於不能安全駕駛動力交通工具之程度，竟仍自該處駕駛車牌號碼ＳＷ
    ─一一五Ｏ號（檢察官誤繕為ＱＷ─一一五Ｏ號）自用小客車，往台南縣後壁鄉
    方向行駛，嗣於同日晚間九時五十分許，其沿台南縣善化鎮○○○○路由南向北
    行駛，行至該路三一一公里四ＯＯ公尺北向處，甲○○因不勝酒力致操控能力變
    差，偏左行駛擦撞安全島，復自後追撞同向前方由陳宗儀所駕駛車牌號碼五Ｋ─
    九Ｏ九Ｏ號自用小客車，繼向右前方衝撞車頭路旁行道樹始停止。經警據報前往
    處理，當場測得其吐氣之酒精濃度為每公升０．三九毫克，而查獲上情。
二、案經台南縣警察局善化分局報請臺灣臺南地方法院檢察署檢察官偵查起訴。
    理  由
一、被告雖坦承有於右揭時、地，酒後駕車撞及陳宗儀所駕駛自用小客車之事實，然
    矢口否認有何違反公共危險罪之犯行，辯稱：伊喝酒並不影響其駕駛，當時因自
    用小客車車頭壞掉，所以才發生車禍云云。
二、按酒精使用後對人體之影響，除造成自主神經系統亢奮，與認知功能之暫時性缺
    損外，與駕駛能力有關者，為對於移動景物的追蹤能力、經強光照射後恢復視力
    ，及監視四周的注意力等，而此三種能力在夜間駕車尤其重要，許多人飲酒後因
    沒有可自覺的生理反應，以致腦部功能已缺損而仍不自知照常開車，此乃許多酒
    後駕車造成意外事故之主因之一（台北醫學院附設醫院精神科蔡尚穎主任論文「
    酒精對人體生理與行為之影響」參照），亦為刑法修正增訂第一百八十五條之三
    之立法理由。次按，許多研究指出呼氣酒精濃度達每公升０．二五毫克以上或血
    液中酒精濃度達０．０五﹪（五０mg/dl）以上，將使其複雜技巧障礙、駕駛能
    力變壞肇事率比未飲酒時高二倍（參見司法院第四十五、第四十六期司法業務研
    究會研究專輯刑事法律專題研究（十七）第三０七頁，中央警察大學交通學系暨
    交通管理研究所蔡中志——對飲酒不能安全駕駛之執法研究）。再者，道路交通
    安全規則第一百十四條第二款規定，汽車駕駛人飲酒後吐氣所含酒精成份（即濃
    度）超過每公升０．二五毫克以上者，不得駕車，即是基於酒精對人體中樞神經
    系統有麻醉作用，為維護安全駕駛，而為之禁止規定。另刑法第一百八十五條之
    三所稱服用酒類或其他相類之物，不能安全駕駛動力交通工具之公共危險條款，
    則屬抽像危險犯之規定，此種抽象危險犯係伴隨飲酒過量駕車之行為而當然成立
    。換言之，只需客觀上有此種行為出現，危險即視為存在，是否果真肇事，並不
    影響公共危險罪責之成立，然如確實因之駕車肇事，其刑責之明顯性，自更不待
    言。又參考德國、美國之認定標準，對於酒精濃度呼氣已達每公升０．五五毫克
    或血液濃度達０．一一％以上，肇事率為一般正常人之十倍，認為已達「不能安
    全駕駛」之標準；至於上揭數值以下之行為，如輔以其他客觀事實得作為「不能
    安全駕駛」之判斷，亦認為應依刑法第一百八十五條之三之規定移送法辦處以刑
    罰，此有法務部八十八年五月十八日法八八檢字第００一六六九號函可資參照。
三、經查，被告甲○○於上述時、地，酒後駕車肇事之事實，除據其供認屬實外，核
    與證人陳宗儀即遭被告駕車撞及之於警訊時所證述之情節亦相符合，而被告駕車
    肇事後，經警當場測其吐氣之酒精濃度為每公升０．三九毫克，亦有吐氣酒精濃
    度測試報告表一紙附卷可按，該數值雖尚未達法務部所定之每公升０．五五毫克
    之標準，惟已超過每公升０．二五毫克以上，依前開說明可知，被告業有複雜技
    巧障礙，且駕駛能力變壞之情形，而依前述道路交通安全規則之規定本不得駕車
    ，被告竟無視上開規定，猶駕車外出，嗣後並因疏未注意先於距安全島南側始點
    二十五．一公尺處擦撞該安全島，復自後追撞陳宗儀駕駛之自用小客車，再偏向
    車頭撞擊路旁行道樹始停止，以受撞擊行道樹平行之安全島為測量基準，該路樹
    距而受擦撞之安全島南側始點為七十二．三公尺，二者相距四十七．二公尺，足
    見被告車速顯逾該路段限速七十公里，而違反道路交通安全規則九十三條之規定
    ，益證被告當時之注意力已無法集中，飲酒後確已影響其判斷力及肢體協調能力
    ，故被告駕車當時業已不能安全駕駛之程度甚明。至被告辯稱：車禍係因自用小
    客車車頭壞了所致云云，惟被告自始未能提供有關車輛故障以致肇事之證據，以
    供本院調查，是被告前揭所辯，應係犯後卸責之詞，委不足採。此外，復有台南
    縣警察局道路交通事故調查報告表、現場照片五張五張附卷可稽，是本件事證已
    臻明確，被告犯行堪以認定。
據上論斷，應依刑事訴訟法第四百五十二條、第二百九十九條第一項前段，刑法第一
百八十五條之三、第四十一條第一項前段，罰金罰鍰提高標準條例第二條，判決如主
文。
中      華      民      國  九十      年      七      月      六      日
                                  臺灣臺南地方法院交通法庭
                                      法  官    田  幸  艷
右正本證明與原本無異。
如不服本判決，應於判決送達後十日內向本院提出上訴狀( 應附繕本 )。
                                      書記官    陳  玉  芬
中      華      民      國    九十      年      七      月      六      日
附錄法條：
刑法第一百八十五條之三
服用毒品、麻醉藥品、酒類或其他相類之物，不能安全駕駛動力交通工具而駕駛者，
處一年以下有期徒刑、拘役或三萬元以下罰金。


司法院資訊處製作；財團法人民間司法改革基金會備份。
